臺灣桃園地方法院刑事判決　　　　　　　 95年度訴字第497號
公　訴　人　臺灣桃園地方法院檢察署檢察官
被　　　告　丁○○
　　　　　　　　　　（另案在臺灣桃園監獄執行中）
選任辯護人　甲○○律師
　　　　　　林仕訪律師
被　　　告　乙○○
選任辯護人　吳恩篤律師
被　　　告　戊○○
選任辯護人　劉士昇律師
被　　　告　丙○○
指定辯護人　康英彬律師
上列被告因違反毒品危害防制條例案件，經公訴人提起公訴（94
年度偵字第3026號），本院判決如下：
    主  文
丁○○、乙○○、丙○○、戊○○均無罪。
    理  由
一、公訴意旨略以：被告丁○○、乙○○、丙○○明知海洛因係
    毒品危害防制條例所明定之第一級毒品，不得販賣及持有，
    竟圖謀取不法之利益，基於共同販賣第一級毒品之概括犯意
    聯絡，由丁○○負責提供毒品海洛因，乙○○則以其所持用
    之0000000000號、0000000000號及0000000000號行動電話對
    外聯絡，接聽不特定人向之購買海洛因之電話，丙○○則負
    責依乙○○之指示，將海洛因送至約定交易之地點，交付購
    買之人並收取價款，以此方式，自民國93年11月中旬起至94
    年1 月15日止，在桃園縣境內不詳地點，以新臺幣（下同）
    1,000 元及5,000 元不等之代價，連續販賣海洛因予戊○○
    、綽號「阿志」、「阿霞」等姓名年籍不詳之人。戊○○自
    93年11月中旬某日起，連續向乙○○、丙○○購買2 次價值
    1,000 元之海洛因後，隨即於同年11月底某日起，基於與乙○○、丙○○共同販賣第一級毒品之犯意聯絡，由乙○○提
    供數量不詳之海洛因供戊○○施用為代價，由戊○○於前揭
    時地，受乙○○、丙○○指示，將海洛因送至指定之地點即
    桃園縣中壢市中原大學附近、桃園縣桃園市○○路舊遠東百
    貨附近等處，交付海洛因予綽號「阿宏」、「阿張」等姓名
    年籍不詳之人。嗣於94年2 月2 日上午11時20分許，為警循
    線在桃園縣蘆竹鄉○○路○段152 號11樓處查獲，而認被告
    丁○○、乙○○、丙○○及戊○○涉犯毒品危害防制條例第
    4 條第1 項販賣第一級毒品罪嫌云云。
二、按犯罪事實應依證據認定，無證據不得認定犯罪事實；被告
    或共犯之自白，不得作為有罪判決之唯一證據，仍應調查其
    他必要之證據，以察其是否與事實相符；不能證明被告犯罪
    者，應諭知無罪之判決，刑事訴訟法第154 條第2 項、第15
    6 條第2 項、第301 條第1 項分別定有明文。次按，刑事訴
    訟法第156 條第2 項規定，被告雖經自白，仍應調查其他必
    要之證據，以察其是否與事實相符。立法目的乃欲以補強證
    據擔保自白之真實性；亦即以補強證據之存在，藉之限制自
    白在證據上之價值。而所謂補強證據，則指除該自白本身外
    ，其他足資以證明自白之犯罪事實確具有相當程度真實性之
    證據而言。雖其所補強者，非以事實之全部為必要，但亦須
    因補強證據與自白之相互利用，而足使犯罪事實獲得確信者
    ，始足當之，最高法院著有74年台覆字第10號判例可參。又
    所謂認定犯罪事實之證據，係指足以認定被告確有犯罪行為
    之積極證據而言，該項證據自須適合於被告犯罪事實之認定
    ，始得採為斷罪資料；苟積極證據不足為不利於被告事實之
    認定時，即應為有利於被告之認定，更不必有何有利之證據
    （最高法院29年上字第3105號、30年上字第816 號判例參照
    ）。又認定犯罪事實應依證據，為刑事訴訟法所明定，故被
    告否認犯罪事實所持之辯解，縱屬不能成立，仍非有積極證
    據足以證明其犯罪行為，不能遽為有罪之認定（最高法院30
    年上字第1831號判例參照）。
三、公訴人認被告丁○○、乙○○、丙○○及戊○○等人涉犯毒
    品危害防制條例第4 條第1 項販賣第一級毒品罪嫌，無非係
    以(一)被告丙○○、戊○○於警詢之自白及證述；(二)證人即共
    同被告戊○○於檢察官偵查時之證述；(三)監聽譯文為其主要
    論據。訊據被告丁○○、乙○○、丙○○及戊○○均堅決否
    認有何販賣第一級毒品海洛因之犯行。被告丁○○辯稱：我
    沒有販賣毒品及拿毒品給乙○○等語；被告乙○○辯稱：我
    沒有販賣毒品，也沒有指示被告戊○○、丙○○去運送毒品
    等語；被告丙○○辯稱：我沒向被告乙○○買過毒品，也沒
    有幫乙○○送過毒品等語；被告戊○○則辯稱：係因為有一
    次，我正好要去中壢，被告乙○○拿一包紙袋包裝東西請我
    順便帶去，我對於紙袋內容不清楚等語。
四、證據能力：
  (一)被告丙○○於警詢陳述之任意性：
  1.被告丙○○於本院審理時陳稱：因警察跟我說如果我不這麼
    講，他就要連我弟弟一起抓，如果我承認，他就放我弟弟走
    ，我為了怕我弟弟也被抓，才配合警察的說法，且警察於借
    訊過程錄音以前，說了很多威脅之詞，並提到秘密證人的獎
    金，叫我當秘密證人云云。
  2.本件被告丙○○警詢筆錄錄音帶因颱風湮水而滅失無法提供
    本院當庭勘驗，業據證人即員警蔡利振於本院審理時證述明
    確。然本件被告丙○○之警詢錄音帶雖因滅失而無法供勘驗
    ，然建立詢問筆錄之公信力，旨在輔助筆錄之不足，並擔保
    詢問程序之合法正當，亦即在擔保被告對於詢問之陳述，係
    出於自由意思而非出於不正之方法，且其陳述與事實相符，
    縱令該錄音帶已滅失而無從供法院勘驗比對，致公務員實施
    詢問程序不無瑕疵，惟仍難謂其供述之筆錄，絕對不具證據
    能力（最高法院93年度台上字第1721號、93年度台上字第45
    25號判決意旨參考）。
  3.本件經證人即員警蔡利振於本院審理時具結證述：被告丙○○之警詢筆錄是我所製作，因為我們從實施通訊監察，有聽
    到被告乙○○及丙○○談話內容中提到買賣毒品之事情，而
    被告丙○○於94年1 月15日被桃園縣政府警察局平鎮分局移
    送鈞院羈押在臺灣桃園看守所，我們就行文到鈞院要求借提
    丙○○來查證本案並製作筆錄。借提期間，因我們要查證被
    告乙○○之住處，所以有請被告丙○○帶我們去查察，因費
    時很久，故到下午才製作筆錄，期間被告丙○○並無特別不
    配合之態度，警方並無刑求或威脅被告丙○○之情事。又被
    告丙○○於製作筆錄前後有提到他弟弟住在被告乙○○的住
    處，要求警方查察時，不要抓他弟弟，但是警方沒有答應，
    且警方並未對他弟弟為監控或握有他弟弟犯罪之事證，亦未
    在搜索現場發現他弟弟，員警也未以秘密證人獎金利誘他之
    情事等語明確綦詳。且證人即員警李忠賢於本院審理時亦具
    結證稱：警詢筆錄係依被告丙○○自由意識之陳述而記載，
    製作筆錄時有全程錄音等語明確。足認被告丙○○於警詢時
    之陳述係出於其自由意識而為陳述，員警並無以強暴、脅迫
    、利誘或其他不正之方法取供甚明。
  (二)證人即共同被告丙○○警詢筆錄之證據能力：
    按共同被告對於被告本人之案件，乃被告以外之第三人，本
    質上為證人，依刑事訴訟法第158 條之3 及第287 條之2 規
    定，自應準用人證之規定踐行調查程序，始得以其陳述作為
    判斷被告本人犯罪事實之依據。此乃證據絕對排除法則，於
    偵查中或審判中均有適用。共同被告出於任意性之自白，對
    共同被告本人固有證據能力，然此與其先前陳述得作為認定
    其他被告犯罪事實之判斷依據，係屬二事，亦即其於審判外
    非立於證人地位所為之陳述，何以具有證據能力，應依傳聞
    法則加以說明。準此，有關共同被告於審判外陳述之證據能
    力，應回歸至刑事訴訟法第159 條以下之規定，其陳述等同
    「被告以外之人於審判外之陳述」，其證據能力之有無應依
    傳聞法則之規定予以認定（最高法院96年度台上字第5829號
    判決意旨參照）。被告丙○○於警詢中所述，對同案被告乙○○、丁○○、戊○○而言，即居於證人之地位，按被告以
    外之人於審判外之言詞或書面陳述，除法律有規定者外，不
    得作為證據，刑事訴訟法第159 條第1 項定有明文。本件證
    人即被告丙○○於警詢時之供述，係被告乙○○、丁○○、
    及戊○○以外之人於審判外之言詞陳述，為傳聞證據。被告
    乙○○、丁○○、戊○○及渠等之選任辯護人就上開供述之
    證據能力於本院準備及審理程序中均提出爭執，復查無得例
    外取得證據能力之情況，應認無證據能力，不得採為認定被
    告有罪之證據。至「被告以外之人於檢察事務官、司法警察
    官或司法警察調查中所為之陳述，與審判中不符時，其先前
    之陳述具有較可信之特別情況，且為證明犯罪事實存否所必
    要者，得為證據」，同法第159 條之2 固載有例外之規定。
    然所謂「被告以外之人於檢察事務官、司法警察官或司法警
    察調查中所為之陳述，與審判中不符時」，係指被告以外之
    人於審判中，以證人身分依法定程序，到場具結陳述，並接
    受被告之詰問，而其陳述與先前在檢察事務官、司法警察官
    或司法警察調查中所為之陳述不符時而言。又此對上述審判
    外之陳述所設「具有較可信之特別情況」之條件，係屬證據
    能力之規定，故法院應依審判中及審判外各陳述外部附隨之
    環境或條件，比較前後之陳述為認定。檢察官雖以舉證證明
    被告丙○○於警詢陳述，出於任意性，然並未提出證據證明
    被告丙○○於警詢之陳述具有特別可信性之情況，雖被告丙○○警詢陳述與本院審理時之證述有不符之情形，然並不能
    因此以警詢時間較接近案發時點，即遽以認為具有特別可信
    性，故無證據能力。
  (三)被告戊○○於警詢陳述之任意性：
    被告戊○○於本院審理時陳稱：我於警詢時有提藥狀態，所
    以腦袋不清楚，且警察說如果不配合指證乙○○，要將我列
    為販賣毒品的共犯移送云云。
  1.經本院當庭勘驗被告戊○○於94年2 月2 日警詢錄音帶結果
    ：
    (1)員警有告知被告戊○○涉嫌違反槍砲彈藥刀械管制條例及
      毒品危害防制條例，並告知三項權利，經被告戊○○同意
      夜間訊問。
    (2)從錄音內容中，被告戊○○的精神良好，並無身體不適的
      問題。
    (3)訊問筆錄皆採一問一答，警詢筆錄記載內容，與被告回答
      內容相符，但偵卷第20頁第3 個問答是警方先以「丙○○
      是否替康女送藥？」詢問被告戊○○，被告戊○○回答「
      是」，及第20頁第4 個問答是警方先以「乙○○撥打行動
      電話0000000000給你，要你到新南路的福客多超商碰頭？
      」詢問被告戊○○，被告戊○○再回答「是」之方式進行
      。
    (4)警方提問問題後，皆能夠立即針對問題回答，並無答非所
      問，也沒停頓、遲疑狀況，或表示不了解警方問題內容，
      要求警方覆誦問題的情形，全程問答尚稱流利。
    (5)警方並沒有強暴、脅迫、利誘之情事，語氣平和。
    (6)警員問：乙○○與丁○○他們什麼關係？被告戊○○回答
      我不清楚，並非如辯護人主張是「他也是幫乙○○與丁○○販賣毒品」，被告戊○○在此問題是回答不清楚。
    (7)警詢過程中，警方有問被告戊○○「丙○○是否也幫小喬
      送毒品」，被告戊○○就這個問題回答「嗯」，但這個問
      題，沒有呈現在筆錄內，被告戊○○並沒有陳述如筆錄所
      記載「丙○○也是幫丁○○與乙○○販賣毒品，負責送毒
      品給吸毒者」。但被告有回答「是」。警員再問「你之前
      是否只有幫乙○○販賣毒品」，被告戊○○在錄音帶的回
      答是「還有丁○○」。
    此有本院勘驗筆錄在卷可稽（見本院卷(二)第16頁至第18頁）
    。足認被告戊○○於94年2 月2 日警詢時，精神狀況良好，
    並無其所謂提藥之情形，且員警並未對其為任何強暴、脅迫
    、利誘或不正當方法取供，顯見被告戊○○於94年2 月2 日
    警詢陳述係出於其自由意識下所為陳述甚明。
  2.經本院勘驗被告戊○○於94年2月3日警詢錄影光碟結果：
    (1)有告知三項權利。訊問筆錄製作過程採一問一答、連續問
      答之方式進行，訊問內容及回答內容與筆錄記載相同。
    (2)被告戊○○精神狀況不佳，有頻頻打哈欠、流鼻水之狀況
      ，時而低頭，曾2 次（第1 次在錄影時間17：40～17：50
      ，第2 次在20：00～20：10）趴在桌上休息，第1 次旋即
      被警員叫起，第2 次警員叫起被告戊○○時曾對被告戊○○說：振作一點，我知道你哈藥，再問幾句就沒了（台語
      ）。
    (3)警方提問問題後，被告戊○○皆能夠立即針對問題回答，
      並無答非所問，也沒有停頓、遲疑狀況，或表示不了解警
      方問題內容，要求警方覆誦問題的情形，全程問答尚稱流
      利。
    (4)警方並沒有強暴、脅迫、利誘之情事，訊問完畢後，尚且
      請被告戊○○抽煙，態度祥和。
    (5)警察雖於該警詢中表示要幫被告，但那是被告戊○○供稱
      他有幫乙○○運送毒品，並有向購毒者收取金錢的論述，
      才有上開幫忙的陳述。
    有本院勘驗筆錄（見本院卷(二)第15頁）在卷可稽。可知被告
    戊○○雖有打哈欠及提藥之情形，惟其對於員警之問題均能
    針對問題回答，並非答非所問，也沒有不理解問題之情形，
    而員警並沒有以違法或不正方式取供，且依被告戊○○陳述
    據實記載，足認戊○○於警詢之陳述，具有任意性。
  (四)證人即共同被告戊○○警詢筆錄之證據能力：
    被告丁○○、乙○○、丙○○等人及渠等辯護人均否認證人
    即共同被告戊○○於警詢陳述之證據能力，而被告戊○○於
    警詢陳述係屬被告以外之人於審判外之陳述不具有證據能力
    。雖證人即共同被告戊○○於本院審理時之證述與警詢陳述
    不符，惟因上揭本院勘驗戊○○警詢錄音結果可知，雖其陳
    述係出於自由意識，然其陳述內容未能為連續陳述，多半是
    員警將問題答案套入問題內，再由被告戊○○回答是或否，
    且被告戊○○於警詢時之警詢之記載與錄音帶呈現內容不符
    ，故認無特別可信性，不具有證據能力。
  (五)證人即共同被告丙○○於檢察官偵查時之證據能力：
  1.按被告以外之人於偵查中向檢察官所為陳述，除顯有不可信
    之情況者外，得為證據，同法第159 條之1 第2 項定有明文
    。偵查中對被告以外之人（包括證人、鑑定人、告訴人、被
    害人及共同被告等）所為之偵查筆錄，或被告以外之人向檢
    察官所提之書面陳述，性質上均屬傳聞證據。惟現階段刑事
    訴訟法規定檢察官代表國家偵查犯罪、實施公訴，依法其有
    訊問被告、證人及鑑定人之權，證人、鑑定人且須具結，而
    實務運作時，檢察官偵查中向被告以外之人所取得之陳述，
    原則上均能遵守法律規定，不致違法取供，其可信度極高，
    職是，被告以外之人前於偵查中已具結而為證述，除反對該
    項供述得具有證據能力之一方，已釋明「顯有不可信之情況
    」之理由外，不宜以該證人未能於審判中接受他造之反對詰
    問為由，即遽指該證人於偵查中之陳述不具證據能力。
  2.又按刑法第168 條之偽證罪，係以證人、鑑定人、通譯於執
    行審判職務之公署審判時或於檢察官偵查時，於案情有重要
    關係之事項，供前或供後具結，而為虛偽之陳述為構成要件
    ，為免除證人陷於抉擇控訴自己或與其有一定身分關係之人
    、或陳述不實而受偽證之處罰、或不陳述而受罰鍰處罰，甚
    而主觀上認為違反具結文將受偽證處罰之困境，證人此項拒
    絕證言權，與被告之緘默權，同屬不自證己罪之特權，為確
    保證人此項權利，法官或檢察官有告知證人其恐因陳述致自
    己受刑事追訴或處罰，得拒絕證言之義務；如法官或檢察官
    未踐行此項告知義務，而告以具結之義務及偽證之處罰並命
    朗讀結文後具結，將使證人陷於如前述之抉擇困境，無異剝
    奪證人此項拒絕證言權，強迫其作出讓自己入罪之陳述，違
    反不自證己罪之原則，自係侵犯證人此項權利。是證人在不
    自證己罪之拒絕證言權被剝奪之情況下，為保護自己以免受
    刑事之追訴、處罰，而基於人類的本能為不實之陳述，即便
    係具結後陳述，此種因侵犯證人不自證己罪之拒絕證言權所
    取得之證言，自非適法之證據。
  3.本件證人即共同被告丙○○於檢察官偵查中所為之陳述，雖
    證人即共同被告丙○○於本院審理時證稱：我在檢察官偵查
    中檢察官有要以偽證罪辦我來恐嚇我云云。然查：
    (1)經本院當庭勘驗被告丙○○於94年2 月16日檢察官偵查時
      訊問之光碟，勘驗結果：
    檢察官有告知被告丙○○三項權利。
    被告丙○○精神狀態良好，並無任何不適之情形，過程檢
      察官並無威脅、利誘或不正當詢問之情形。
    訊問筆錄製作過程採一問一答、連續問答之方式進行，訊
      問及回答內容與筆錄記載相同，且丙○○非常清楚檢察官
      問問題的意義，而能針對問題來回答。
    檢察官並沒有用「要辦丙○○偽證罪」一語來威嚇被告丙○○。
    於畫面播放至14：46：27時，因檢察官接聽電話而中斷訊
      問及錄音錄影，並於14：47：03回復訊問及錄音、錄影。
    有本院勘驗筆錄在卷可稽（見本院卷(二)第99頁至第100 頁）
    ，足認被告於上揭檢察官偵查時之供述，並無不法取供之情
    形，被告丙○○之辯稱不可採信。
    (2)經本院當庭勘驗被告丙○○於94年3 月25日檢察官偵查時
      之偵訊光碟，勘驗結果：
    檢察官有告知被告丙○○三項權利。
    被告丙○○精神狀態良好，並無任何不適之情形，過程檢
      察官並無威脅、利誘或不正當詢問之情形。
    訊問筆錄製作過程採一問一答、連續問答之方式進行，訊
      問及回答內容與筆錄記載相同，且丙○○非常清楚檢察官
      訊問問題的意義，而能針對問題來回答。
    檢察官問：「你上次說乙○○叫一個阿令的人去送海洛因
      ，是否就是在場之戊○○？」，被告丙○○回答：「不是
      」，檢察官說：「可以辦你偽證罪。」。
    此有本院勘驗筆錄在卷可稽（見本院卷(二)第101 頁）。則可
    知檢察官於訊問被告丙○○過程中並無任何不當取供之情形
    ，雖檢察官於訊問完畢後，因被告丙○○之證述與其前次偵
    查庭時之證述不符，檢察官乃告知被告丙○○可辦其偽證罪
    ，然檢察官僅係將證人具結義務再為告知提醒，並無恐嚇之
    情事。故被告丙○○於偵查時之證述，檢察官並無恐嚇之情
    事，而係出於其自由之陳述。
  4.惟證人丙○○於檢察官訊問時，檢察官事先以被告身分訊問
    被告丙○○，於訊問完畢後，始將被告丙○○轉換為證人，
    諭知具結義務，為供後具結，但檢察官並未於證人陳述以前
    即踐行依刑事訴訟法第181 條第1 項告知被告丙○○，恐因
    自己陳述而受刑事追訴或處罰者，得拒絕證言之情事，而是
    於證人全部供述完畢後始告知拒絕證言權及具結義務。則依
    上揭原則，不生丙○○具結之效力，則尚難謂被告丙○○於
    檢察官偵查時之證述具有證據能力。
  (六)證人即共同被告戊○○於檢察官偵查時之證據能力：
    本件證人即共同被告戊○○於檢察官偵查中所為之陳述，其
    未曾提及檢察官在偵查時有不法取供之情形，然被告及辯護
    人均否認有證據能力。經查，被告戊○○於檢察官訊問時，
    檢察官事先以被告身分訊問被告戊○○，於訊問完畢後，始
    將被告戊○○轉換為證人，並諭知具結義務，但檢察官並未
    於證人戊○○陳述以前即踐行依刑事訴訟法第181 條第1 項
    告知被告戊○○，恐因自己陳述而受刑事追訴或處罰者，得
    拒絕證言之情事，卻係待證人戊○○陳述完畢後，始告知拒
    絕證言權及義務，依上揭原則，並不生戊○○具結之效力，
    則尚難謂被告戊○○於檢察官偵查時之證述具有證據能力。
  (七)監聽譯文之證據能力：
    按除顯有不可信之情況外，公務員職務上製作之紀錄文書亦
    得為證據，刑事訴訟法第154 條之4 第1 款規定有明文。本
    案公訴人所提出作為證據之監聽譯文之證據能力，為被告及
    其辯護人等人均否認，並請求本院勘驗監聽錄音帶是否與監
    聽譯文記載相符。查該監聽譯文雖係經檢察官所核發之通訊
    監察書而進行監聽，並由公務員即員警依職權而製作文書，
    有通訊監察書暨附表可稽，惟被告於本院審理時均否認該監
    聽譯文之通話內容為其通話內容，且公訴人未能提出該監聽
    譯文之錄音帶以供本院當庭勘驗是否與譯文內容相符並送聲
    紋鑑定是否確為被告等人之聲音，則監聽譯文內容亦屬被告
    等人於審判外之陳述，故認無證據能力。
五、經查：
  (一)有關販賣海洛因予戊○○部分：
  1.共同被告戊○○先於警詢時自陳：我吸食的毒品係向綽號「
    小喬」的女子所購買，先前都是以新臺幣1 千元購買1 小包
    ，後來93年11月的時候開始替「小喬」運送毒品給其他吸毒
    者，所得代價係「小喬」免費提供海洛因予我吸食，而綽號
    「小喬」就是被告乙○○等語；嗣於檢察官偵查時戊○○陳
    稱：我在警局指證被告乙○○販賣海洛因，我向乙○○買過
    2 次海洛因，何時間買的忘記了，在南崁長榮大樓附近的福
    客多交易，兩次都買1 千元，不知重量等語；證人即共同被
    告戊○○於檢察官偵查時又陳稱：「（問：買毒品時是乙○○親自或她透過別人接洽你？）她透過別人，一個胖胖的男
    子，應該是丙○○。」、「（問：你如何知道是乙○○賣給
    你？）因為是她接的電話，送毒品是另一人。」等語；嗣檢
    察官命其與被告乙○○對質時，證人即共同被告戊○○則改
    稱：對，我是打給丙○○的等語，檢察官再次訊問其為何與
    剛才陳述是向乙○○聯絡，然後胖子把毒品交給你之陳述不
    相符，證人即共同被告戊○○則又改稱：「對啊！有時胖子
    會接電話。」、「（問：那二次買毒品時你到底打電話給誰
    ？）乙○○，也是一名女子接的電話，我說要跟她拿一張軟
    的（毒品）。」、「（問：後來毒品是胖子交給你的？）對
    。」、「（問：該名女子是否乙○○接的？）我打00000000
    00，是女子接的。」、「（問：你打這支電話給乙○○是否
    要買毒品？）我打這支電話是為買毒品，但不知是否為乙○○接的電話。」、「（問：後來也拿到毒品？）對，向胖子
    拿的。」、「（問：這胖子是住在她家的丙○○？）我只知
    叫胖子，不知是否叫丙○○。」等語；嗣檢察官偵查時，證
    人即共同被告戊○○則陳稱：「（問：前次偵訊時之前所說
    的胖子，是否現在在庭之丙○○？）不是。當時是晚上，好
    像不是他。」等語。則上揭證人戊○○於警詢及檢察官偵查
    時就其本人究竟係以電話與被告乙○○聯絡購買第一級毒品
    海洛因事宜？還是與被告丙○○聯絡購買毒品？其前後供述
    明顯不一致；且其於警詢時並未陳述或提及其有向被告乙○○購買毒品且由丙○○交付毒品予其之情事；況被告乙○○
    既否認有接聽到戊○○要向其購買海洛因之電話，並陳稱是
    一位「心怡」的女子所接電話，而證人即共同被告戊○○對
    於接電話之女子是否為乙○○，於偵查時原稱「是」，嗣與
    被告乙○○對質時改陳稱是一名女子，則證人即共同被告戊○○於警詢、檢察官偵查時之前後供述明顯不一，且相互矛
    盾。再者，證人即共同被告戊○○於本院審理時具結證稱：
    我沒有向被告乙○○購買毒品等語。則其究竟有無向被告乙○○、丙○○購買第一級毒品之證述，前後陳述自白即有明
    顯瑕疪存在，尚難採為不利於被告等人之認定。
  2.雖證人即共同被告戊○○於本院審理時證述：毒品來源是與
    被告乙○○一起買的，大約買2 、3 次，我沒有向被告乙○○買過毒品，合買方式為我出2 千元，每次都跟被告乙○○
    一起去拿毒品，有時我拿錢給她，有時跟她坐車去拿毒品，
    有時是她下去拿毒品，有時是車窗搖下，藥頭直接把毒品拿
    到車子裏面，剛拿到毒品，被告乙○○就在車上，倒在1 張
    紙上，我直接在車上用礦泉水瓶蓋裝水，再倒入海洛因混合
    後，用針筒把混合液抽取注入體內等語（見本院卷(一)第124
    頁至第125 頁）；而被告乙○○於本院審理時陳稱：我曾與
    被告戊○○共同合買過2 、3 次毒品，我們錢都不夠，我出
    500 元、他出500 元，我們一起去買毒品，也有我出1 千元
    、他出1 千元買。就這二次。一次是我們在新南路1 段152
    號11樓，我打電話叫藥頭過來我住的地方樓下的便利商店，
    看到藥頭後，被告楊把錢給我，我們一起面對藥頭，藥頭把
    藥交給我，我把錢給藥頭，拿到藥後，我們回到11樓，我就
    一人分一半，戊○○直接把毒品一半的量倒在針筒裏面，我
    沒有注意他有無當場用掉，這次是一個人出500 元；另一次
    是被告戊○○在新南路1 段152 號樓下，他打電話叫我下去
    ，被告戊○○就拿錢給我，我跟他說藥頭快到了，我們一起
    走路過去我們附近洗衣店跟藥頭碰面後，我就拿錢給藥頭，
    藥頭就拿東西給我們，我們走回去我住的樓下分，我用紙包
    一半分給被告戊○○等語；嗣又改稱：藥頭交給我時，毒品
    是1 小包裝，外面包有另1 個袋子，我把毒品放在外包裝，
    我再用紙包起來給被告戊○○等語。被告戊○○與被告乙○○2 人雖就其二人如何合買海洛因之過程陳述情形不一致，
    惟因公訴人僅以共同被告戊○○之證述及自白用以證明被告
    乙○○有販賣第一級毒品海洛因給戊○○之情事，而證人戊○○上揭證述及自白既有明顯瑕疪存在，且戊○○於警詢、
    偵查之證述對其他共同被告乙○○等人並不具備證據能力，
    如前所述。故尚難以證人即被告戊○○及被告乙○○2 人陳
    稱之合買毒品之證供述不一致，遽此認定被告乙○○、丁○○、丙○○確有販賣第一級毒品海洛因給戊○○之情事。
  (二)就被告共同販賣海洛因給戊○○以外之人部分：
  1.證人即共同被告戊○○於警詢時陳述：後來在93年11月時開
    始替「小喬」送毒品給其他吸毒者，所得代價係「小喬」免
    費提供海洛因予我吸食等語，並陳述：我不清楚毒品來源，
    都是由乙○○撥打我0000000000號行動電話要我到新南路的
    福客多超商碰頭，由乙○○將毒品交給我，再由我交給購毒
    者，然後再將販賣所得交給乙○○，乙○○則將1 小包海洛
    因贈予我作為代價，乙○○交給我販賣的都是海洛因，丙○○的運送模式我不清楚，但應該都大同小異，我大約一星期
    幫她送一次。乙○○叫我運送的毒品，均有向購毒者收取金
    錢等語（見偵卷第20頁、第22頁背面）；嗣證人即共同被告
    戊○○於檢察官偵查時陳稱：「（問：你何時起幫小喬送毒
    品？）九十三年十一月底。」、「（問：你幫小喬送毒品給
    那些人？）阿張、阿宏。」、「（問：送過幾次？）沒幾次
    ，送給阿張一次、阿宏二次。」、「（問：你送多少毒品？
    ）都是一千元的量，一次一千元一包。」、「（問：你送毒
    品給阿張是送到哪？）中壢市中原大學附近，在晚上，日期
    我記不得。」、「（問：你送毒品給阿宏是送到哪？）桃園
    舊遠東百貨前，時間也忘了，是在晚上。」、「（問：你幫
    乙○○送毒品時同時收錢？）是，錢再交給胖子，因是胖子
    交我毒品。」、「（問：既然是胖子把毒品交給你，為何是
    乙○○委託你送毒品？）是胖子跟我說的，他說麻煩我送毒
    品去給中壢，因為胖子是跟乙○○在一起，所以我認為是乙○○。」等語；然證人即共同被告戊○○於本院審理時證稱
    ：「（問：93年底，你是否幫被告乙○○送過海洛因？）無
    。」、「（問：是否有幫他送過任何東西？）曾經送過1 個
    手提袋，裏面的東西我不清楚。」、「（問：被告乙○○為
    何叫你送東西？）我正好要去中壢，他就說麻煩我送去。」
    等語。則證人即共同被告戊○○前揭有關是否曾幫乙○○送
    毒品給買家等之情事之證供述前後矛盾不一，尚難採為不利
    於被告丙○○、乙○○之認定。
  2.而證人即共同被告丙○○於警詢時係陳述：我知道被告乙○○及被告丁○○在販賣海洛因，毒品由被告丁○○從外面購
    買後交由被告乙○○「洗藥」，下線如要購買海洛因都是找
    被告乙○○買，被告乙○○都交給「阿令」戊○○去送貨，
    大部分毒品交易地點都是指定在南祥路上一家「福客多」超
    商前，每次交易量從新臺幣1 千元至上萬元不等，他們從半
    年前開始販毒，因為我住在由被告丁○○承租於桃園縣蘆竹
    鄉○○○○路152 號11樓處，有時被告乙○○會委託我去送
    海洛因給下線，被告乙○○則提供我免費的海洛因吸食。被
    告戊○○現住在桃園縣八德市○○路991 巷58弄57之3 號，
    他也常常去南崁新南路152 號11樓，他也是由被告乙○○提
    供免費的海洛因吸食，我僅是幫被告丁○○及被告乙○○送
    藥給下線等語（見偵卷第23頁及背面）。嗣被告丙○○於檢
    察官偵查時陳稱：小喬於93年12月間起給我海洛因約10多次
    ，詳細次數記不起來，在她蘆竹鄉○○路住處，她每次提供
    給我注射針筒的5 格，被告乙○○有在販賣毒品，她叫阿令
    即戊○○去送海洛因，被我看到被告乙○○拿海洛因給阿令
    ，叫他幫忙去送等語；惟前揭證人即共同被告戊○○於檢察
    官偵查時係陳稱：是胖子將毒品交付我去送，因為被告乙○○和胖子在一起，所以我認為是被告乙○○委託我的等語，
    則證人即共同被告戊○○、丙○○2 人於檢察官偵查時陳述
    有關是由何人交付毒品給被告戊○○去運送毒品部分之自白
    陳述並不相符，而證人戊○○、丙○○於本院審理時均證稱
    ：未曾幫被告乙○○送過毒品，也未販賣毒品等語，則究竟
    海洛因係由被告乙○○直接交付給被告戊○○去運送或係由
    被告乙○○透過被告丙○○交付給被告戊○○去運送，既有
    存疑，故上揭證人即共同正犯戊○○、丙○○之自白陳述即
    有瑕疪，且兩人之陳述不一致。況有關被告丙○○、戊○○
    幫乙○○、丁○○拿毒品去給買毒品的人乙節，僅有共同被
    告丙○○及戊○○於警、偵各別之自白及陳述，而渠等2 人
    陳述之情節既未能一致相符，此外公訴人又未提出任何向被
    告購買毒品者之資料以供查證，尚難以共同被告間不一致之
    陳述，而遽為不利於被告丁○○、乙○○、丙○○、戊○○
    之認定。
  3.又證人即共同被告丙○○於94年1 月15日為警查獲時，被警
    扣得海洛因5 包及安非他命1 包。丙○○於94年1 月28日警
    詢時陳稱：最後一次幫被告乙○○和被告丁○○送毒品是於
    95年1 月15日下午6 時30分許，送到桃園縣平鎮市○○路與
    南京路口時遭警方查獲等語，然被告丙○○於94年1 月15日
    被警查獲後警詢時係陳稱：被查獲之海洛因5 包及安非他命
    1 包是綽號「小高」之男子於94年1 月14日早上10時許在八
    德市○○街19巷12號3 樓交給我的等語，核與被告丙○○於
    94年1 月28日警詢時陳稱：是要幫被告丁○○和被告乙○○
    送毒品途中遭查獲等情，並不相符，故被告丙○○於警詢之
    自白前後陳述既未能相符且有矛盾之情事，亦難採為不利於
    被告之認定。再者，證人即共同被告戊○○於本院審理時具
    結證稱：「（問：丁○○有和乙○○一起販賣毒品？）不清
    楚，沒見過，沒聽他們談過。」等語。證人即共同被告戊○○、丙○○於本院審理時亦均證稱沒有幫被告乙○○送毒品
    給買主，甚而被告丙○○於本院審理時證稱在警詢、偵查所
    述是說謊等語，則證人即共同被告丙○○、戊○○之證供述
    既有上述瑕疪及明顯不符之處，無法作為不利於被告丁○○
    、乙○○、丙○○之認定。縱被告丁○○、乙○○、丙○○
    、戊○○之抗辯均不足採信，亦無法遽此認定渠等確有販賣
    海洛因之行為。
  (三)至被告乙○○雖經警查獲時扣得甲基安非他命2 包，其中1
    包毛重0.984 公克，另1 包毛重0.630 公克，有行政院衛生
    署管制藥品管理局檢驗成績書1 份在卷可稽（見偵卷第182
    頁），又扣得之海洛因1 包，淨重2.46公克，空包裝重0.29
    公克，純度49.04%，純質淨重1.21公克，有法務部調查局鑑
    定通知書1 份在卷可稽（見偵卷第182-1 頁），及針筒2 支
    、燈泡1 只、刮勺2 支、攪拌器2 支、分裝袋13個，被告乙○○於警詢、偵查及本院審理時均辯稱毒品係供己施用，工
    具是施用毒品所用之物等語。而觀諸上揭扣案毒品之數量非
    鉅，衡情尚未超過個人所需或經濟負擔，且一般而言，施用
    毒品者，其所買入之毒品以分裝袋分裝成數包，又將購得毒
    品分裝攜帶外出，均屬可能。再審酌被告乙○○於94年2 月
    3 日為警查獲當時所採集之尿液經送檢驗結果，確呈安非他
    命類陽性反應及嗎啡類陽性反應，且經檢察官提起公訴，並
    經本院以94年度訴字第492 號刑事判決就施用第一級毒品部
    分，判處有期徒刑7 月，施用第二級毒品部分，判處有期徒
    刑4 月，應執行有期徒刑10月，有本院94年度訴字第492 號
    判決、台灣尖端先進生技醫藥股份有限公司濫用藥物檢驗報
    告各1 份在卷可稽，故被告乙○○辯稱第一級毒品海洛因及
    第二級毒品甲基安非他命係供己施用並非無據，亦不違常情
    。
  (四)至被告丁○○經警扣得之物，並無毒品，此有扣押物品清單
    在卷可稽，雖扣得針筒、針頭等物，然此為丁○○施用第一
    級毒品及第二級毒品所用之工具，業據被告丁○○於本院審
    理時陳述綦詳，且被告丁○○於94年2 月2 日被警查獲後所
    採集之尿液經送驗結果確呈安非他命及嗎啡陽性反應，此有
    本院94年度訴字第715 號判決、台灣尖端先進生技醫藥股份
    有限公司濫用藥物檢驗報告各1 份在卷可稽。又所扣得之其
    他扣案物亦無法證明被告丁○○、乙○○有販賣毒品之情事
    。
六、綜上論述，證人即共同正犯戊○○、丙○○前揭所為不利於
    被告等人之供述或自白，因前後翻覆不一而欠缺憑信性，且
    因其二人於警詢、偵查時之證述，係屬被告以外之人於審判
    外之陳述，如上所述，因不具特別可信性，而不具證據能力
    ，僅為被告丙○○、戊○○之自白，而其二人陳述尚難作為
    認定被告戊○○、丙○○、乙○○、丁○○確有被訴犯罪事
    實之依據。又公訴人均係以共同被告之自白供述為唯一證據
    ，並未再提出其他證據供本院調查，雖被告等人之辯稱未必
    可採，然公訴人所舉證據及本院依據卷內資料調查證據之結
    果，尚不足以使本院獲有合理可疑程度之確信，得以認定被
    告丁○○、乙○○、丙○○、戊○○均確有公訴意旨所指之
    販賣海洛因之犯行（按被告乙○○、丁○○、丙○○因本案
    另涉犯施用第一、二級毒品犯行部分，分別業經本院判決確
    定，有臺灣高等法院被告前案紀錄表可稽，乙○○、丙○○
    、丁○○持有之第一、二級毒品為其施用第一、二級毒品犯
    行所吸收，不另論處，且非本件起訴範圍，本院自不得併予
    審究）。此外，復查無其他積極證據足資證明被告有公訴人
    所指之犯行，自不得以擬制或推測之方式為裁判基礎，不能
    證明被告犯罪，依法自應諭知被告無罪之判決。
據上論斷，應依刑事訴訟法第301 條第1 項前段，判決如主文。
本案經檢察官柯博齡到庭執行職務。
中　　華　　民　　國　　96　　年　　12　　月　　31　　日
                  刑事第五庭  審判長法　官　潘 政 宏
                  　　　　　  　　　法　官　吳 勇 毅
                  　　　　　　  　　法  官　陳 月 雯
以上正本證明與原本無異。
如不服本判決應於收受本判決後10日內向本院提出上訴書狀，並
應敘述具體理由，如未敘述上訴理由者，應於上訴期間屆滿後20
日內補提理由書狀於本院（均須按他造當事人之人數附繕本）「
切勿逕送上級法院」。
　　　　                            書記官　王 峻 宏
中　　華　　民　　國　　96　　年　　12　　月　　31　　日
